【裁判字號】    99,交訴,35
【裁判日期】    990810
【裁判案由】    公共危險
【裁判全文】
臺灣高雄地方法院刑事判決              99年度交訴字第35號
公  訴  人  臺灣高雄地方法院檢察署檢察官
被      告  乙○○
            甲○○
上列被告因公共危險案件，經檢察官提起公訴（98年度偵字第30
255 號），被告於本院準備程序中，均就被訴事實為有罪之陳述
，經法官告知簡式審判程序之旨，並聽取公訴人及被告之意見後
，本院合議庭裁定由受命法官獨任進行簡式審判程序，判決如下
：
    主  文
乙○○犯不能安全駕駛動力交通工具罪，處有期徒刑貳月；又犯
肇事致人傷害逃逸罪，處有期徒刑柒月。應執行有期徒刑捌月，
緩刑貳年，並應向公庫支付新臺幣萬元，及向指定之政府機關
、政府機構、行政法人、社區或其他符合公益目的之機構或團體
，提供捌拾小時之義務勞務。緩刑期間付保護管束。
甲○○犯不能安全駕駛動力交通工具罪，處拘役伍拾伍日，如易
科罰金，以新臺幣壹仟元折算壹日。緩刑貳年，並應向公庫支付
新臺幣萬元。
    事  實
一、乙○○、甲○○均明知服用酒類後，不能安全駕駛動力交通
    工具即不得駕駛。詎乙○○於民國98年9 月7 日晚上8 時許
    ，在高雄縣路竹鄉某菜市場處飲用高梁酒半瓶，甲○○於同
    日晚上11時許，在高雄縣阿蓮鄉○○路某飲食店內飲用啤酒
    約1 、2 瓶後，其控制力及注意力均達不能安全駕駛動力交
    通工具之程度，竟仍不顧大眾行車之公共安全，於同日晚上
    11時許，乙○○騎乘車牌號碼CM9-581 號重型機車搭載其妻
    子林秀玉，甲○○騎乘車牌號碼HN7-785 號重型機車，分別
    自上開地點出發而欲返回各自家中；惟於同日晚上11時50分
    許，2 人駕車行經高雄縣阿蓮鄉○○路與忠孝路口處時，2
    車發生擦撞，甲○○因此人車倒地受有頭部挫傷併頭皮撕裂
    傷、下巴撕裂傷併臉部擦傷及左側肢體多處擦傷等傷害（乙
    ○○所涉過失傷害罪嫌部分，業據甲○○撤回告訴，並經本
    院另為不受理判決確定在案）。另乙○○明知駕駛動力交通
    工具肇事致人受傷，竟未留在現場察看甲○○傷勢，對甲○
    ○採取必要之救護措施，亦未等待警方前往處理以釐清責任
    ，即基於肇事逃逸之犯意，騎乘上開機車離開現場；適高雄
    縣政府警察局湖內分局阿蓮分駐所警員黃明發、沈振宇行經
    現場，旋即駕車沿高雄縣阿蓮鄉○○路147 巷、95巷追趕乙
    ○○，並在同路73號旁之停車場處查獲乙○○。嗣警方對乙
    ○○、甲○○進行呼氣酒精濃度測試，測得乙○○呼氣酒精
    濃度為每公升0.77毫克，甲○○則為每公升0.68毫克，因而
    查悉上情。
二、案經高雄縣政府警察局湖內分局報請臺灣高雄地方法院檢察
    署檢察官偵查起訴。
    理  由
一、按本件被告乙○○、甲○○所犯均係死刑、無期徒刑、最輕
    本刑為3 年以上有期徒刑以外之罪，亦非屬高等法院管轄之
    第一審案件，而被告2 人於本院準備程序中，就被訴事實均
    為有罪之陳述，經告知簡式審判程序之旨，並聽取公訴人及
    被告2 人之意見後，本院合議庭依刑事訴訟法第273 條之1
    第1項 裁定進行簡式審判程序，是本案之證據調查，依同法
    第273 條之2 之規定，不受同法第159 條第1 項、第161 條
    之2 、第161 條之3 、第163 條之1 及第164 條至第170 條
    所規定證據能力認定及調查方式之限制，合先敘明。
二、上開犯罪事實，業據被告甲○○於警詢、偵查、本院準備程
    序及審理時均坦承不諱（見警卷第9 頁，偵卷第4 至5 頁，
    本院交訴字卷第38、53、99、100 頁），被告乙○○則於本
    院準備程序及審理時坦承不諱（見本院交訴字卷第42、53、
    82、85頁），核與警員黃明發及沈振宇之職務報告內容相符
    （見警卷第11頁），復有高雄縣政府警察局湖內分局阿蓮分
    駐所刑法第185 之3 案件測試觀察紀錄表報告書2 份、酒精
    濃度呼氣測試報告暨其上所附呼氣酒精濃度測試單2 紙、高
    雄縣立岡山醫院診斷證明書1 紙、道路交通事故現場圖1 紙
    、道路交通事故調查報告表(一)(二)各1 份、高雄縣政府警察局
    舉發違反道路交通管理事件通知單5 紙、機車及現場照片15
    張等附卷可稽（見警卷第12至15頁、第17至32頁），足認被
    告2 人上開任意性自白均與事實相符，應堪採信。
三、按刑法第185 條之3 有關服用酒類後不能安全駕駛動力交通
    工具而駕駛者應負刑事責任之規定，關於「不能安全駕駛」
    之認定標準，乃考量酒精對人體中樞神經系統所具之麻醉作
    用，而酒精對人體之影響固因人而異，但其影響程度多與人
    體中酒精濃度之高低成正比，其中由法務部召集內政部警政
    署等相關單位研議，並參考德國、美國之認定標準，對於酒
    精濃度呼氣已達每公升0.55毫克或血液濃度達百分之0.11以
    上，因肇事率為一般正常人之10倍，應認為已達不能安全駕
    駛之標準，有法務部88年5 月18日88法檢字第001669號函釋
    可資參照。本件被告乙○○、甲○○經警測試其呼氣酒精濃
    度分別為每公升0.77毫克、0.68毫克，揆諸前揭說明，可認
    2 人體內酒精確已足影響其意識狀態、判斷能力與駕駛狀況
    ；況被告2 人飲酒後駕車，嗣並發生上開擦撞事故，益見被
    告2 人客觀上實已達於不能安全駕駛之程度無疑。次按刑法
    第185 條之4 之駕駛動力交通工具逃逸罪，既是在防止逃逸
    行為所產生之抽象危險，因此所謂「逃逸」，應非指行為人
    有積極「逃亡、隱匿」等阻礙犯罪偵查行為，而係指行為人
    不留在肇事現場為即時救護、避免後車再度撞擊或協助相關
    人員迅速處理事故而離去之行為，蓋此一離去行為可能使因
    肇事所發生之損害有再度擴大之危險。本件被告乙○○於肇
    事後未報警或對被害人甲○○採取送醫、急救等必要救護行
    為，即行離去，顯難達上開條文欲使肇事駕駛人即時救護以
    減少死傷之立法目的，揆諸上開說明，自屬肇事逃逸。綜上
    ，本件事證明確，被告2 人犯行均洵堪認定，應予依法論科
    。
四、核被告乙○○所為，係犯刑法第185 條之3 之不能安全駕駛
    動力交通工具罪，及同法第185 條之4 之肇事致人傷害逃逸
    罪；被告甲○○所為，則係犯同法第185 條之3 之不能安全
    駕駛動力交通工具罪。被告乙○○所為上開2 罪間，犯意各
    別，行為互殊，應予分論併罰。爰審酌酒後駕車對其他用路
    人之生命、身體安全具有高度之危險性，被告2 人竟仍置大
    眾行車之公共安全於不顧，在飲用酒類已達不能安全駕駛動
    力交通工具程度之情況下，仍騎乘上開機車在道路上行駛，
    進而發生上開擦撞事故，而被告甲○○亦因此受有前述之傷
    害，另被告乙○○於肇事致人受傷後，未停留現場救助傷者
    ，反而駕車離去，事後復推諉其責予其妻林秀玉，實不足取
    ，惟審酌被告甲○○於警詢、偵查及本院審理時均坦承不諱
    ，被告乙○○則於本院審理時坦承不諱，態度尚可，暨被告
    2 人之學經歷、家庭狀況及職業等一切情狀（見本院交訴字
    卷第54頁、第11至22頁），分別量處如主文所示之刑，被告
    乙○○部分並定其應執行之刑，被告甲○○部分則併諭知易
    科罰金之折算標準，以資懲儆。又被告甲○○前未曾受有期
    徒刑以上刑之宣告，被告乙○○雖曾因故意犯罪受有期徒刑
    以上刑之宣告，然執行完畢後，5 年以內未曾因故意犯罪受
    有期徒刑以上刑之宣告，有臺灣高等法院被告前案紀錄表在
    卷可參，且被告2 人業於99年6 月17日達成調解，並據被告
    甲○○就過失傷害部分撤回告訴，表示不再追究等情，有刑
    事撤回告訴狀、高雄縣阿蓮鄉調解委員會調解書各1 紙附卷
    可考（見本院交訴字卷第88、89頁），另參被告2 人犯後均
    坦承犯行，已有悔意，足認被告2 人經此偵審教訓後，當知
    警惕，應無再犯之虞，本院認被告2 人所宣告之刑，以暫不
    執行為適當，依刑法第74條第1 項第1 款之規定，併予宣告
    緩刑2 年。復審酌被告甲○○因守法觀念薄弱而觸法，為確
    保其能記取教訓，命其向公庫支付新臺幣（下同）3 萬元；
    另就被告乙○○部分，為使其於緩刑期間保持良好品行，及
    建立正確之法律觀念，以促使其記取教訓，爰依刑法第74條
    第2 項第4 款、第5 款規定，諭知被告應向公庫支付3 萬元
    ，並應向檢察官指定之政府機關、政府機構、行政法人、社
    區或其他符合公益目的之機構或團體，提供80小時之義務勞
    務，併依刑法第93條第1 項第2 款之規定，諭知於緩刑期間
    付保護管束。
據上論斷，應依刑事訴訟法第273 條之1 第1 項、第299 條第1
項前段，刑法第185 條之3 、第185 條之4 、第41條第1 項前段
、第51條第5 款、第74條第1 項第1 款、第2 款、第2 項第4 款
、第5 款、第93條第1 項第2 款，刑法施行法第1 條之1 ，判決
如主文。
本案經檢察官陳建州到庭執行職務。
中    華    民    國    99    年    8     月    10    日
                      交通法庭  法  官  王宗羿
以上正本證明與原本無異。
如不服本判決應於收受判決後10日內向本院提出上訴書狀，並應
敘述具體理由。其未敘述上訴理由者，應於上訴期間屆滿後20日
內向本院補提理由書(均須按他造當事人之人數附繕本)「切勿逕
送上級法院」。
中    華    民    國    99    年    8     月    10    日
                                書記官  蔡毓琦
附錄本案論罪科刑法條全文：
中華民國刑法第185 條之3
服用毒品、麻醉藥品、酒類或其他相類之物，不能安全駕駛動力
交通工具而駕駛者，處1 年以下有期徒刑、拘役或科或併科15萬
元以下罰金。
中華民國刑法第185 條之4
駕駛動力交通工具肇事，致人死傷而逃逸者，處6 月以上5 年以
下有期徒刑。

司法院資訊處製作；財團法人民間司法改革基金會備份。
